臺灣彰化地方法院民事裁定
111年度監宣字第215號
聲  請  人  陳鑫基  
            陳鑫忠  


相  對  人  陳葉担  
關  係  人  陳金花  

            陳金蓮  
上列聲請人聲請監護宣告事件，本院裁定如下：          
    主    文
宣告陳葉担（女，民國00年0月0日生，身分證統一編號：Z00000
0000號）為受監護宣告之人。
選定陳鑫忠（男，民國00年0月00日生，身分證統一編號：Z0000
00000號）為受監護宣告之人之監護人。
指定陳鑫基（男，民國00年0月00日生，身分證統一編號：Z0000
00000號）為會同開具財產清冊之人。
聲請程序費用由受監護宣告之人負擔。
    理    由
一、聲請意旨略以：聲請人陳鑫基、陳鑫忠分別為相對人陳葉担
    之長子、次子，相對人於5年前起認知功能逐步退化，聽力
    並出現障礙，雖後續經送醫診治，現認知功能仍呈現嚴重障
    礙，致不能為意思表示或受意思表示，或不能辨識其意思表
    示之效果，已達受監護宣告之程度，有戶籍謄本、親屬系統
    表、秀傳紀念醫院出具之診斷證明書等件為證。爰聲請准予
    裁定相對人為受監護宣告之人，並請求選定聲請人陳鑫忠為
    相對人之監護人，同時指定聲請人陳鑫基為會同開具財產清
    冊之人等語。
二、按「對於因精神障礙或其他心智缺陷，致不能為意思表示或
    受意思表示，或不能辨識其意思表示之效果者，法院得因本
    人、配偶、四親等內之親屬、最近一年有同居事實之其他親
    屬、檢察官、主管機關或社會福利機構之聲請，為監護之宣
    告」、「受監護宣告之人應置監護人」、「法院為監護之宣
    告時，應依職權就配偶、四親等內之親屬、最近一年有同居
    事實之其他親屬、主管機關、社會福利機構或其他適當之人
    選定一人或數人為監護人，並同時指定會同開具財產清冊之
    人」、「法院選定監護人時，應依受監護宣告之人之最佳利
    益，優先考量受監護宣告之人之意見，審酌一切情狀，並注
    意下列事項：一、受監護宣告之人之身心狀態與生活及財產
    狀況。二、受監護宣告之人與其配偶、子女或其他共同生活
    之人間之情感狀況。三、監護人之職業、經歷、意見及其與
    受監護宣告之人之利害關係。四、法人為監護人時，其事業
    之種類與內容，法人及其代表人與受監護宣告之人之利害關
    係」，民法第14條第1項、第1110條、第1111條第1項及第11
    11條之1分別定有明文。
三、經查，聲請人主張之事實，業據其提出秀傳紀念醫院出具之
    診斷證明書、親屬系統表及戶籍謄本等件為據，且經本院在
    鑑定人即衛生福利部彰化醫院（下稱彰化醫院）醫師梁孫源
    前審驗相對人之精神狀況，相對人雖對於法官點呼有反應，
    惟對於自己的姓名、今年幾歲、民國幾年出生、在場之聲請
    人陳鑫基與其關係為何及姓名為何、兒子有無在鑑定現場、
    兒子的姓名為何、育有幾名子女等問題均無法正確回答或無
    回應，有本院訊問筆錄在卷可按。又經本院囑託彰化醫院醫
    師梁孫源鑑定結果，認為相對人患有重度失智，目前臥床，
    嗜睡，叫喚下雙眼可張開，於日常生活活動，三餐需由他人
    餵食，多臥床，對叫喚多不回應，偶而自言自語，大、小便
    不會表示，盥洗沐浴需人協助，生活仰賴他人照顧，且無法
    自行走動，亦無經濟活動能力而無法從事金融活動，另於社
    會性，相對人意識清醒，但對問話無法切題回答。另相對人
    於記憶力、定向力及計算能力均有重度障礙，無法明確表示
    ，且於理解判斷力，注意力與記憶力衰退影響，對於分析判
    斷的相關問題無法明確回答而出現重度障礙，於認知功能檢
    查，迷你心智量表（MMSE)得分0分，臨床失智量表(CDR)3分
    ，有重度認知功能障礙，且思考內容貧乏。相對人近年來認
    知功能逐步退化，於民國111年4月11日經秀傳醫院診斷為失
    智症，並接受藥物治療，其失智症雖經藥物治療及後續照顧
    ，認知功能及個人功能仍持續退化中，於鑑定時迷你心智量
    表（MMSE)得分0分、臨床失智量表(CDR)3分，已達重度失智
    ，理解能力、表達能力及判斷能力皆有重度障礙，生活需人
    監護照顧。相對人因失智屬慢性退化病程，經治療及療養照
    顧，目前仍為重度失智，且持續退化中，回復的可能性低，
    未來仍可能再進一步退化，且因重度失智症，目前理解能力
    、表達能力及判斷能力皆有重度障礙，以致不能管理處分自
    己的財產，且回復之可能性低，已達不能為意思表示或受意
    思表示、不能辨識其意思表示之效果之程度，可為監護宣告
    等語，有彰化醫院111年8月11日彰醫精字第1110500357號函
    及成年監護鑑定書在卷可稽，堪認相對人因精神障礙或其他
    心智缺陷，致不能為意思表示或受意思表示，亦不能辨識其
    意思表示之效果。從而，本件聲請為有理由，應予准許，爰
    宣告相對人為受監護宣告之人。
四、本件相對人既經監護宣告，揆諸前揭規定，自應為其選定監
    護人及指定會同開具財產清冊之人。又聲請人陳鑫基、陳鑫
    忠主張其與相對人之其餘子女陳金花、陳金蓮均同意由聲請
    人陳鑫忠擔任相對人之監護人，由聲請人陳鑫基擔任會同開
    具財產清冊之人等情，有戶籍資料、同意書等件為證。本院
    審酌聲請人陳鑫忠、陳鑫基分別為相對人之次子、長子，與
    相對人關係非常密切，由渠等分別擔任相對人之監護人、會
    同開具財產清冊之人，應符合相對人之最佳利益，爰裁定如
    主文第2、3項所示。
五、末依民法第1113條準用同法第1099條、第1099條之1之規定
    ，於監護開始時，監護人陳鑫忠對於受監護宣告之人陳葉担
    之財產，應會同聲請人陳鑫基於2個月內開具財產清冊，並
    陳報法院，於開具完成並陳報法院前，監護人對於受監護宣
    告之人之財產，僅得為管理上必要之行為，併此指明。
六、依家事事件法第164條第2項，裁定如主文。
中　　華　　民　　國　 111　　年　　 8　　月　　22　　日
                  家事法庭    法  官  沙小雯
以上正本係照原本作成。
如對本裁定抗告，須於裁定送達後10日之不變期間內，向本院提
出抗告狀（須附繕本），並繳納抗告費新臺幣1,000元。
中　　華　　民　　國　 111　　年　　 8　　月　　22　　日
                              書記官  項珮欣